臺灣高雄地方法院民事裁定          100年度消債更字第139號
聲  請  人  吳旻儒
上列當事人聲請消費者債務清理事件，本院裁定如下：
    主  文
聲請人吳旻儒自中華民國一百年七月八日下午十六時起開始更生
程序。
命司法事務官進行本件更生程序。
    理  由
一、聲請意旨略以：聲請人前未曾依「中華民國銀行公會會員辦
    理消費金融案件無擔保債務協商機制」請求共同協商債務清
    償方案，乃於100年5月間向最大債權金融機構即中國信託商
    業銀行股份有限公司（下稱中國信託銀行）請求協商不成立
    ，然聲請人每月薪資僅約22,290元，尚須扶養父母，且資產
    管理公司之債務無法納入協商，入不敷出致無法負擔銀行提
    出之協商款項，有不能清償債務之情事，爰聲請准予更生等
    語。
二、按債務人不能清償債務或有不能清償之虞者，得依消費者債
    務清理條例所定更生或清算程序，清理其債務。債務人無擔
    保或無優先權之債務總額未逾1200萬元者，於法院裁定開始
    清算程序或宣告破產前，得向法院聲請更生。又債務人與金
    融機構協商成立者，不得聲請更生或清算。如法院開始更生
    程序之裁定，應載明其年、月、日、時，並即時發生效力。
    法院裁定開始更生或清算程序後，得命司法事務官進行更生
    或清算程序，必要時得選任律師、會計師或其他適當之自然
    人或法人一人為監督人或管理人。消費者債務清理條例第3
    條、第42條第1 項、第151 條第5 項前段、第6 項、第45條
    第1 項及第16條第1 項分別定有明文。
三、經查：聲請人所主張之上開事實，業據提出財產及收入狀況
    說明書（卷8-9頁）、債權人清冊（卷11-14頁）、前置協商
    不成立通知書（卷16頁）、房屋租賃契約書（卷20-22 頁、
    65-66頁）、聯合徵信中心之個人資料（卷28-36頁）、聲請
    人及父母之勞保投保資料（卷37-39頁、68-72頁）、戶籍謄
    本（卷40-41頁、97-98頁）、聲請人及父母、應分擔扶養義
    務人97至98年度國稅局財產歸屬資料及綜合所得稅各類所得
    資料清單（卷42-44頁、59頁、75-82頁、99-101頁）、財政
    部高雄市國稅局函（卷48-49頁）、薪資單（卷61-63頁）、
    存摺影本（卷83- 95頁）、家族系統表（卷96頁）等可憑，
    可信為實。
四、本院審酌聲請人97至99年度稅後所得為3,104元、8,200元、
    74,631元，換算每月收入分為259元、683元、6,219 元（卷
    43-44 頁、59頁所得資料清單），目前任職於才庫人力資源
    顧問公司，100年度1至6月薪資於扣除每月必要之勞保費365
    元及健保費311元後（卷61-63頁薪資證明），分為18,980元
    、20,364元、21,667元、20,144元、20,642元、23,706元，
    則平均每月實際所得約為20,917元。聲請人主張每月需負擔
    其父親吳春成、母親陳金嬌之扶養費用部分，查其父吳春成
    及母陳金嬌目前均無工作收入（卷80-81 頁所得資料、卷55
    頁），確有不能維持生活之情形，惟其父母每月均領有殘障
    補助3,000元（卷83-95頁轉帳存摺影本），並考量聲請人現
    已負擔高額債務之際，依民法1119條規定，其扶養費用應以
    98 年度國稅局扶養親屬免稅額平均每月6,833元計算，並與
    99 年度所得324,192元之胞妹共同分擔扶養義務，是以聲請
    人每月應負擔之扶養費為3,833元（(0000-0000)×2÷2）。
    以聲請人100年平均每月收入20,917元，經扣除扶養費3,833
    元及依高雄市每人每月最低生活費為標準之個人生活費11,3
    09 元後，所餘5,775元（00000-0000-00000），確已不足以
    負擔最大債權銀行提供分180期、每月還款7,428元之協商方
    案（卷16頁），況聲請人另有資產管理公司之債務無法納入
    協商，是以聲請人之收入情形，難認其能同時清償協商款項
    及資產管理公司之債務。復對照聲請人之金融機構債務金額
    2,234,770元（卷28-36頁信用報告），以聲請人每月所餘5,
    775 元逐年為清償，如不計利息尚需約387個月（0000000 ÷
    5775）即32年始能清償完畢，而聲請人為63年次，雖屬壯年
    ，然其擔任人力派遣之工作，非任職於公家單位或可預期將
    穩定之工作，足見聲請人並非一心欲循債務清理之程序以圖
    脫免債務之責任而無任何清償之誠意，確已不足清償債務，
    堪認聲請人之債務大於財產堪認聲請人之債務大於財產，而
    有不能清償債務或有不能清償之虞之情事。而聲請人無擔保
    或無優先權之債務總額未逾新臺幣1,200 萬元，復無同條例
    第46 條規定已經法院裁定開始清算程序或宣告破產及第6條
    第3項、第8條各款所定駁回更生聲請等程序事由存在，則債
    務人聲請更生，是有理由。爰裁定如主文。
中    華    民    國   100    年    7    月     8    日
                  民事庭    法      官  藍家慶
上為正本係照原本作成
本件不得抗告
中    華    民    國   100    年    7    月     8    日
                            書記官  梁竫